臺灣士林地方法院刑事判決　　　　　　　95年度訴字第1111號
公　訴　人　臺灣士林地方法院檢察署檢察官
被　　　告　丁○○
選任辯護人　李振林律師
上列被告因傷害案件，經檢察官提起公訴（95年度偵字第4343、
5520號） ，本院判決如下：
    主  文
丁○○無罪。
    事實及理由
壹、程序部分：
一、按證人、鑑定人依法應具結而未具結者，其證言或鑑定意見
    ，不得作為證據，刑事訴訟法第158 條之3 定有明文。因證
    人、鑑定人未依法具結，無法擔保其證言係據實陳述或鑑定
    意見為公正誠實，若違反而未具結者，其證言或鑑定意見，
    不應使其具有證據能力。查本件告訴人庚○○於民國95年4
    月10日、17日偵查中2 次向檢察官指稱被告傷害渠之證述，
    均未經檢察官命渠於供前或供後具結，依上開說明，自無證
    據能力。
二、按被告以外之人於審判外之言詞或書面陳述，除法律有規定
    者外，不得作為證據；又被告以外之人於審判外之陳述，雖
    不符合同法第159 條之1 至第159 條之4 之規定，但經當事
    人於審判程序同意作為證據，法院審酌該言詞陳述或書面陳
    述作成時之情況，認為適當者，亦得為證據。當事人、代理
    人或辯護人於法院調查證據時，知有第159 條第1 項不得為
    證據之情形，而未於言詞辯論終結前聲明異議者，視為有前
    項之同意，刑事訴訟法第159 條第1 項及第159 條之5 分別
    定有明文。查本判決下列所引用告訴人庚○○之醫院診斷書
    、內政部警政署刑事警察局鑑驗書，雖屬被告以外之人於審
    判外之書面陳述，惟經當事人於本院準備程序及審判期日中
    表示無意見而不予爭執，且迄至言詞辯論終結前亦未再聲明
    異議，本院審酌此證據資料製作時之情況，尚無違法不當及
    證明力明顯過低之瑕疵，亦認為以之作為證據應屬適當，故
    揆諸前開規定，爰逕依刑事訴訟法第159 條之5 規定，認前
    揭證據資料例外有證據能力，合先敘明。
三、至於辯護人爭執告訴人於警詢之指述，及證人戊○○、甲○○、乙○○、癸○○於偵查中之證述，為被告以外之人在審
    判外之陳述，不具證據能力一節。按被告以外之人於偵查中
    向檢察官所為之陳述，除顯有不可信之情況者外，得為證據
    ，刑事訴訟法第159 條之1 第2 項定有明文；又被告以外之
    人於審判中滯留國外或所在不明而無法傳喚或傳喚不到，其
    於司法警察官或司法警察調查中所為之陳述，須經證明具有
    可信之特別情況，且為證明犯罪事實之存否所必要者，始得
    為證據，此參同法第159 條之3 第3 款規定自明。且上開所
    謂「顯有不可信性」或「具有可信」之情況，係指由陳述者
    之外部客觀情況觀察其是否出於真意陳述、有無違法取其證
    述等情事，並非對其陳述內容之證明力如何加以論斷，二者
    之層次有別，不容混淆。查：告訴人於本院審判中，自96年
    1 月3 日起即出境滯留國外，有法務部入出境資訊連結作業
    查詢1 份在卷可稽（見本院卷第72頁），依渠另涉犯殺人未
    遂案件所委任之辯護人吳佳育律師稱：告訴人之家屬及辯護
    人均無法聯絡告訴人之情，顯然無法傳喚渠到庭為證，而渠
    於司法警察調查中所為對被告不利之指述，雖為證明被告犯
    罪事實所必要，但查無任何證據足資證明具有可信之特別情
    況，自應排除作為證據；相對而言，證人戊○○、甲○○、
    乙○○、癸○○等人於偵查中之陳述乃向檢察官而為，已經
    具結擔保其據實陳述，且被告或辯護人均未主張該等陳述有
    任何違反證人意願而為陳述之情形，自應認有證據能力。至
    於辯護人稱：此等陳述與臺北市政府警察局士林分局移送書
    移送意旨、告訴人或證人自己於警詢中所為其他陳述內容相
    互矛盾，且證人戊○○、甲○○所述被告敲打告訴人頭部之
    情節不明，顯有不可信之情況云云，乃本院如何斟酌證人全
    部證述內容及其他調查證據之資料作比較取捨，判斷其證據
    證明力之問題，非得混淆論為證人陳述有無證據能力之憑據
    。另有證據能力證據非謂該證據即具備相當之證明力，已經
    本院採信，僅足供本院判斷事實之真偽而已，又以敘明。
貳、實體部分：
一、公訴意旨略以：被告丁○○為臺北市士林區福華市場之攤商
    ，於95年3 月17日上午11時許，見臺北市士林區福華里里長
    庚○○在臺北市○○區○○街1 巷6 號地下室內，持刀刺殺
    福華市場攤商壬○○成傷，遂基於傷害之犯意，以剪刀刀柄
    敲擊庚○○前額，致庚○○受有前額挫傷之傷害，因認被告
    涉有刑法第277 條第1 項之傷害罪嫌。
二、按犯罪事實應依證據認定之，無證據不得推定其犯罪事實，
    刑事訴訟法第154 條定有明文。又認定犯罪事實所憑之證據
    ，雖不以直接證據為限，間接證據亦包括在內；然而無論直
    接或間接證據，其為訴訟上之證明，須達於通常一般之人均
    不致有所懷疑而得確信者，始得據為有罪之認定，倘其證明
    尚未達到此一程度，而有合理懷疑存在時，尚難為有罪之認
    定基礎；另茍積極之證據不足以為被告事實之認定，即應為
    被告有利之認定，更不必有何有利之證據。
三、公訴意旨認被告丁○○涉有傷害犯行，無非以證人戊○○、
    甲○○、乙○○、癸○○等人於偵查中之證述、告訴人所提
    之醫院診斷書、內政部警政署刑事警察局鑑驗書，及告訴人
    受傷與被告上衣沾有血跡之照片等為其論據。訊據被告則堅
    決否認有何傷害犯行，辯稱：伊沒有拿任何東西打庚○○，
    僅在地下室見庚○○持刀要刺壬○○，壬○○用椅子阻擋當
    時，因想搶庚○○的刀而抓到他的手，上衣血跡可能是當時
    沾到等語，辯護人則另以：被告縱有致庚○○受傷，亦屬緊
    急避難之行為等語為被告辯護。
四、經查：
（一）告訴人所提臺北市立聯合醫院於95年3 月17日開立之診斷
      書雖記載告訴人受有3 X3公分之前額挫傷（見偵字第4343
      號偵查卷第50頁）；另卷附告訴人照片固亦顯示彼右前額
      有挫傷之跡（見同上偵查卷第208-209 頁），但此僅能證
      明告訴人在95年3 月17日當日，確實受有前額挫傷之傷害
      ，並不能據以推認告訴人所受該傷即被告以傷害犯行所為
      。
（二）證人乙○○、戊○○於偵查中證稱：有見到被告拿剪刀柄
      敲擊告訴人庚○○頭部之情，及證人癸○○於偵查中所證
      ：看到被告拿像剪刀的東西打庚○○側後腦部位等語，和
      證人甲○○於偵查中陳證：有見到丁○○手拿剪刀，往上
      舉高，好像要刺下去，庚○○的頭上有傷等情（見偵字第
      4343號偵查卷第136 頁，偵字第6227號偵查卷第59-60 頁
      ），雖足以佐證公訴意旨所指被告傷害告訴人之犯行。然
      被告於95年3 月17日上午11時許，遇告訴人庚○○在臺北
      市○○區○○街1 巷6 號之地下室（依偵字第4343號偵查
      卷第193 頁顯示，公訴意旨所稱該址地下室，實際上乃地
      平面較建物外地面低矮之1 樓）停車場內刺殺壬○○，或
      在其外攤位與壬○○對峙、叫囂過程中，均只有張手抵擋
      告訴人庚○○，並對之稱：「你要殺，給你殺」等語，而
      未持剪刀或任何物品毆打告訴人等情，業據證人即福華市
      場攤商辛○○及丙○○在本院證述綦詳（見本院卷第87-8
      8 、95-96 頁審判筆錄），是證人乙○○、戊○○、癸○○、甲○○等人前揭對被告不利之證言能否憑信，已非無
      疑。況：
      1.證人乙○○、癸○○於95年3 月17日被告被訴毆打告訴
        人庚○○之當日，為警詢問時，乙○○僅證稱：看到里
        長（即告訴人庚○○）與壬○○、丁○○、己○○三人
        爭執叫罵；沒有看到有人持刀；有看到里長左手小指流
        血等語（見偵字第4343號偵查卷第67頁），癸○○則只
        證述：看到里長與壬○○拉扯，沒看到有人持刀，過程
        中未發現有人受傷等語（見同上偵查卷第70頁），完全
        未證及庚○○遭被告持剪刀敲打頭部之情節，至偵查中
        竟均改稱：有見到被告持剪刀敲打庚○○頭部云云，揆
        諸一般人記憶隨時間逐漸淡弱之常情，其2 人於案發後
        2 個多月之95年6 月6 日，反於偵查中證及前所未述之
        事，其間是否經相當利害權衡，亦足啟疑。尤其證人乙○○偵查中所述被告攻擊告訴人時所站位置，係在告訴
        人右側後方，但觀卷附告訴人受傷之照片，渠額頭所受
        挫傷固偏在右側，惟仍屬前額部位，且已廣及前額中央
        ，一般人由渠身後右側縱持剪刀之物延伸手臂向前，如
        何能揮擊致成此傷，實難想像；另癸○○偵查中證稱被
        告攻擊告訴人側後腦之部位，也與告訴人前額受傷之實
        情迥然不符。再其2 人於本院審判程序經詰問後所陳被
        告以剪刀敲擊告訴人之地點，竟謂在被告經營魚攤之後
        方建物內，挑高樓層的地下室或停車場之中云云，與告
        訴人偵查中指述渠在建物外之攤位旁遭被告持剪刀敲打
        之情節，更有差異，顯難採信。是則，不論證人乙○○
        、癸○○在偵查或本院審判程序中所述被告持剪刀攻擊
        告訴人頭部之情，均乏其憑信之基礎，難據為被告不利
        之認定。
      2.證人戊○○就彼所見被告持剪刀攻擊告訴人之過程，在
        本院經交互詰問程序後，證稱：丁○○當時站在賣水果
        阿文（即壬○○）再過去賣魚那邊攤子內，庚○○站離
        水果攤約1 公尺，在水果攤及魚攤中間，靠近馬路；丁○○是握刀刃，不是刀柄，而用刀柄敲下去；有看到庚○○額頭受傷的痕跡云云，並指明告訴人受傷部位即在
        額頭中間或左邊位置其中一部位（見本院卷第113-117
        、120-121 頁審判筆錄）。惟彼所述被告握住剪刀之刀
        刃而非刀柄部位出手攻擊乙節，卻與證人癸○○、甲○○於本院中證述被告是抓住刀柄攻擊之情不一（證人癸○○、甲○○於本院證述，見本院卷第164 、111 頁審
        判筆錄），也令人質疑彼等證言之真實性。又按證人戊○○證述之情節，告訴人遭擊傷當時站在水果攤與魚攤
        等攤位中間靠近馬路一側，依卷附經戊○○辨認之攤位
        照片顯示（見偵字第4343號卷偵查卷第193 頁），上開
        2 攤位乃倚後方公寓建物面向馬路擺設，且此2 攤位間
        尚隔有臺北市○○區○○街1 巷6 號地下室（實際上乃
        地平面較建物外地面低矮之1 樓）停車場之出入口，則
        告訴人應站在攤位前方，停車場出入口之中央，是以被
        告出手當時立於魚攤內之地點而觀，其與告訴人間不僅
        前後相隔近一座攤位之遙，左右相距至少也有1 公尺以
        上，但被告不過為一般中等身形之女子，此參酌卷附照
        片所示被告與後方座椅高度即可知（見同上偵查卷第21
        7 頁），其持剪刀伸臂前揮能否搆著告訴人均成疑問，
        豈可能令渠前額受傷？再證人戊○○所述告訴人前額左
        側或中央部位受傷之情，與告訴人實際上前額右側受傷
        之事實更不吻合，尤難令人置信彼於偵查或本院審理中
        證言之真正。
      3.證人甲○○於偵查中陳稱：彼見到被告手持剪刀及告訴
        人頭上有傷，係站在靠近被告與壬○○等人之魚攤前，
        且依其所稱：見到被告手拿剪刀往上高舉，好像要刺下
        去，不知道游里長頭的傷怎麼來的云云（見偵字第4343
        號偵查卷第135-136 頁），顯見未目擊被告該持剪刀手
        臂順勢下刺告訴人之過程，也不清楚告訴人頭部受傷原
        因。但彼至本院到庭為證時，卻改稱：我下來看到丁○○，賣魚的，拿剪刀敲庚○○的頭，庚○○右邊額頭流
        血，我看到敲了之後才流血；當時站在（華齡街1 巷）
        14號門前，賣蛤蜊攤位附近，距離庚○○至少4 、5 個
        攤位云云（見本院卷第105-107 頁審判筆錄），不論目
        擊所站位置，或究否見到被告持剪刀敲到告訴人，並因
        此致告訴人成傷之過程等各節，前後所述均出入甚巨，
        實難盡信。況證人甲○○自稱彼是斜角面對告訴人左側
        ，則彼隔4 、5 座攤位之遠，面對告訴人左側之身，竟
        能見著告訴人前額右側遭被告敲擊，還因此成傷流血之
        情節，更屬匪夷所思；雖彼嗣經本院就此質問時，改稱
        ：庚○○頭部流血是他發現流血後，要坐計程車去醫院
        ，經過我時才看到云云，然告訴人於95年3 月17日當日
        ，是經員警當場將之帶往派出所等情，已據告訴人於警
        詢時陳述明確（見同前偵查卷第8-9 頁），並有卷存臺
        北市政府警局士林分局刑事案件移送書所載查獲過程可
        稽（見同上偵查卷第1-2 頁），由此益徵證人甲○○前
        開關於被告傷害告訴人之證述各節，多所虛罔，無足採
        信。
（三）至於卷附照片雖顯示被告粉紅色上衣沾有血跡（見同前偵
      查卷第233-234 頁），且該上衣經送內政部警政署刑事警
      察局鑑驗結果，編號19沾血布（關係人丁○○身上穿著粉
      紅色上衣）DNA 與嫌疑人庚○○DNA-STR 型別相符，該型
      別在臺灣地區中國人分布機率預估為3.20X10 的負16次方
      等情，亦有該局95年6 月29日刑醫字第0950043441號鑑驗
      書存卷可考（見同前偵查卷第184 頁）。惟查，被告於95
      年3 月17日告訴人在臺北市○○區○○街1 巷6 號地下室
      停車場內，持刀刺殺福華市場攤商壬○○時，有進入該停
      車場試圖阻擋告訴人之犯行，並在告訴人與壬○○均走出
      停車場後，也挺身阻止告訴人繼續殺害壬○○等情，除據
      被告供述明確外，並經證人壬○○、辛○○、丙○○等人
      於本院審理時證述甚明，則告訴人縱因前額受挫傷而流血
      ，血滴在被告阻擋告訴人殺人犯行之過程中沾染至被告上
      衣，衡情亦非無可能，自難僅因被告上衣沾有告訴人血跡
      一節，即遽認被告有公訴意旨所稱之傷害犯行。
（四）綜上所述，公訴意旨所舉前開諸般事證無一能佐證被告傷
      害犯行，此外，復查無其他任何積極證據可資證明被告犯
      罪，揆諸首開說明，本院自應為無罪之諭知。至於公訴人
      於本院準備程序雖另聲請傳訊告訴人到庭作證，但本院斟
      酌告訴人現出境滯留國外未歸，無法傳喚到庭為證，已如
      前述，且按告訴人之告訴係以使被告受刑事追訴為目的，
      是其陳述是否與事實相符，仍應調查其他證據以資審認，
      始得為不利被告事實之認定（最高法院52年臺上1300號判
      例參照），是縱告訴人到庭為不利被告之證述，本院經查
      亦無其他證據足佐被告犯行，已敘明如前，自不能單憑告
      訴人指訴逕為被告犯罪之認定，爰認無調查之必要，末以
      敘明。
據上論斷，應依刑事訴訟法第301 條第1項，判決如主文。
本案經檢察官曾勁元到庭執行職務。
中　　華　　民　　國　　96　　年　　7 　　月　　26　　日
                  刑事第四庭審判長法  官  杜惠錦
                                  法  官  黃潔茹
                                  法  官  梁哲瑋
以上正本證明與原本無異。
如不服本判決，應於判決送達後10日內，向本院提出上訴狀。
                                  書記官  陳玉瓊
中　　華　　民　　國　　96　　年　　7 　　月　　26　　日
